【裁判字號】    89,易,3959
【裁判日期】    900302
【裁判案由】    過失傷害
【裁判全文】
臺灣板橋地方法院刑事判決                        八十九年度易字第三九五九號
    公  訴  人  臺灣板橋地方法院檢察署檢察官
    被      告  丙○○
右列被告因過失傷害案件，經檢察官提起公訴（八十九年度偵字第一二七九八號），
本院判決如左：
    主  文
丙○○從事業務之人，因業務上之過失傷害人，處有期徒刑肆月，如易科罰金，以參
佰元折算壹日。
    事  實
一、丙○○係設於臺北縣樹林市○○街二五二巷十一弄六號專合企業有限公司（下稱
    專合公司）之負責人，綜理並監督公司內各項事務之執行，並負責隨時維護該公
    司機器操作之安全相關事宜，為從事業務之人，亦為勞工安全衛生法所稱之雇主
    ，本應注意雇主對於防止機械、器具、設備等引起之危害，應有符合標準之必要
    安全衛生設備，以確保員工生命、身體之安全，且雇主對於勞工應施以從事工作
    及預防災變所必要之安全衛生教育、訓練，而依其智識、能力及當時情形又無不
    能注意之情事，竟疏未注意擺設於上址公司內、購自協易機械股份有限公司（下
    稱協易公司）之沖床機械因無煞車油、來令片不正常磨耗損傷，已無法正常運作
    ，且疏未對勞工施以從事該等機械所必要之安全衛生教育、訓練，竟於民國八十
    八年十月二十五日指示其所僱用擔任沖床機操作員之勞工甲○○操作上開沖床機
    械，惟因該沖床機械無煞車油、來令片不正常磨損、摩擦板因高熱變黑斷裂，離
    合器未能正常運作，於操作時壓傷甲○○右手，造成其受有右手食指及中指壓碎
    傷併食指掌關節以上截肢之傷害。
二、案經甲○○訴請臺灣板橋地方法院檢察署檢察官偵查起訴。
    理  由
一、訊據被告丙○○固坦承為專合公司負責人，且其所僱用之勞工甲○○於右揭時、
    地操作沖床機械遭壓傷右手，造成右手食指及中指壓碎傷併食指掌關節以上截肢
    之傷害等之事實，惟矢口否認有何業務過失傷害之犯行，並辯稱：本件告訴人甲
    ○○操作機械方式不正確，手才會伸進去受傷，伊對本件傷害事故之發生，並無
    過失云云。經查：
（一）右揭事實，業據告訴人甲○○於偵審中指訴綦詳，而告訴人甲○○確因本件事
      故，受有右手食指及中指壓碎傷併食指掌關節以上截肢等傷害之情形，亦有長
      庚紀念醫院診斷證明書（甲種）一紙、（乙種）二紙在卷可憑（附於偵查卷第
      八頁至第十頁）。
（二）證人曾春成（協易公司員工）於偵查中具結證稱：「本件傷害原因應是離合器
      煞車油漏失，但未即停車請修，長時間繼續使用，這是我在事後將該機械拆下
      檢查才知道」、「（問：事故前最後一次維修時間？）八十七年六月廿九日」
      等語（參見偵查卷第四十三頁正面），並有證人曾春成提出之傷害發生情形研
      判資料一紙、照片四幀（附於偵查卷第四十五頁、第四十六頁）、服務紀錄查
      詢資料二紙、售後服務記錄表回饋四紙、服務通知單二紙、售後服務記錄表一
      紙（附於偵查卷第五十五頁至第六十二頁）在卷可憑，顯見本件告訴人甲○○
      操作之沖床機械確實有故障情形，且因被告丙○○未定期檢查、維修機械，始
      未能及時發現。
（三）證人乙○○（被告之弟，亦為專合公司員工）於本院審理中證稱：「機器送來
      時，公司會教，老闆也會教。沒有特別訓練課程，是在職訓練，由有經驗者指
      導新手」等語，而被告亦坦稱：協易公司附送操作說明書都放在機器旁邊，員
      工要看可以看，但伊沒有特別交代員工要看等語（均參見本院九十年二月十六
      日審理筆錄），顯見被告並未對勞工施以操作機械所必要之安全衛生教育、訓
      練。
（四）按被告身為雇主，本應注意對於防止機械、器具、設備等引起之危害，應有符
      合標準之必要安全衛生設備，以確保勞工之安全，且應對勞工施以工作所必要
      之安全衛生教育、訓練，而依其智識、能力及當時情形又無不能注意之情事，
      竟疏未注意提供上開必要安全衛生設備，對勞工施以必要之安全衛生教育、訓
      練，致該沖床機械未能正常運作，而於告訴人甲○○操作時，遭機器壓傷右手
      ，受有本件傷害，被告顯有過失，又告訴人甲○○係因本件事故受傷，自與被
      告之過失行為間，具有相當因果關係。
（五）綜上所述，被告就本件事故發生顯有過失，其所辯上情，應屬推諉之詞，委無
      可採。本件罪證明確，被告犯行堪以認定。
二、按雇主對防止防止機械、器具、設備等引起之危害，應有符合標準之必要安全衛
    生設備，勞工安全衛生法第五條第一項第一款定有明文，查被告身為專合公司負
    責人，為勞工安全衛生法上之雇主，又係從事業務之人，其違反此規定，未提供
    必要安全衛生設備，且未對勞工施以工作所必要之安全衛生教育、訓練，致造成
    本件傷害事故，核其所為，係犯刑法第二百八十四條第二項後段之業務過失傷害
    人罪。爰審酌被告之品行、智識程度、過失情形，造成他人之傷害程度非輕，以
    及犯罪後之態度等一切情狀，量處如主文所示之刑，並諭知易科罰金之折算標準
    ，以資懲儆。
據上論斷，應依刑事訴訟法第二百九十九條第一項前段，刑法第二百八十四條第二項
後段、第四十一條第一項，罰金罰鍰提高標準條例第一條前段、第二條，判決如主文
。
本案經檢察官李吉祥到庭執行職務
中      華      民      國      九十      年      三      月      二    日
                                  臺灣板橋地方法院刑事第三庭
                                          法  官  連育群
右正本證明與原本無異。
如不服本判決，應於判決送達後十日內，向本院提出上訴狀。
                                          書記官  蘇恩慶
中      華      民      國      九十      年      三      月      五    日
附錄本案論罪科刑法條全文：
刑法第二百八十四條
因過失傷害人者，處六月以下有期徒刑、拘役或五百元以下罰金。致重傷者，處一年
以下有期徒刑、拘役或五百元下罰金。
從事業務之人，因業務上之過失傷害人者，處一年以下有期徒刑、拘役或一千元以下
罰金。致重傷者，處三年以下有期徒刑、拘役或二千元以下罰金。


司法院資訊處製作；財團法人民間司法改革基金會備份。
